【裁判字號】    92,沙交簡上,236
【裁判日期】    920902
【裁判案由】    過失傷害
【裁判全文】
臺灣臺中地方法院刑事判決                    九十二年度沙交簡上字第二三六號
    上  訴  人
    即  被  告  乙○○
右上訴人因過失傷害案件，不服本院沙鹿簡易庭九十二年度沙交簡字第二二五號中華
民國九十二年四月二十三日第一審簡易判決（聲請案號：臺灣臺中地方法院檢察署九
十二年度偵字第二六八五號），提起上訴，本院判決如左：
    主  文
原判決撤銷。
乙○○因過失傷害人，處有期徒刑月，如易科罰金，以佰元折算壹日。
    事  實
一、乙○○於民國九十一年十月十日晚上十時三十分許，駕駛車牌號碼ＨＹ─九０九
    八號自小客車途經臺中縣龍井鄉○○路○段南下車道「名家檳榔攤」前，因車溫
    過高，乃在該檳榔攤前路邊停車，欲下車查看，但在開啟車門時，本應注意行人
    、車輛並讓其先行，而依當時情形，又無不能注意之情事，竟疏未注意左後方來
    車，貿然開啟車門，致陳韻仁騎乘車牌號碼ＹＪＯ─五七五號重型機車後載丙○
    ○自該自小客車左後方通過該處時，見狀已閃避不及，機車後座之丙○○右腳膝
    蓋撞上乙○○前開自小客車左前車門，丙○○因而受有右側髕骨開放性骨折之傷
    害。乙○○於肇事後，在職司犯罪偵查之公務員尚未發覺其過失傷害丙○○前，
    即主動打一一九報請救護車前來救援，並在現場等候，主動向到場處理之警員柯
    國華坦承其為肇事者，自首而接受裁判。
二、案經丙○○訴由臺中縣警察局烏日分局報告臺灣臺中地方法院檢察署檢察官偵查
    後，聲請簡易判決處刑。
    理  由
一、右揭事實，業據上訴人即被告（下稱被告）乙○○於警訊、偵查及本院第二審合
    議庭審理時均坦承不諱，核與告訴人丙○○指訴之情節相符，復經證人陳韻仁於
    警訊、偵查中證述無訛，又經證人甲○○○○於本院第二審準備程序時結證屬實
    ，並有診斷證明書、臺中縣警察局道路交通事故調查報告表、臺中縣消防局緊急
    救護紀錄表、臺中縣警察局烏日分局龍井分駐所受理各類案件紀錄表各一紙、現
    場照片三張附卷可稽，足徵被告前開自白，確與事實相符，堪予信採。又按汽車
    停車向外開啟車門時，應注意行人、車輛、並讓其先行。九十年五月三十日修正
    之道路交通安全規則第一百十二條第十五款定有明文。被告乙○○駕車自應注意
    上述道路交通安全規則規定，而在當時天候晴，雖係夜間但有照明，無障礙物，
    視距良好，有臺中縣警察局道路交通事故調查報告表一份在卷可憑，足見被告並
    無不能注意之情形，竟疏未注意貿然開門，以致自該車左後方駛至之車牌號碼Ｙ
    ＪＯ─五七五號重型機車，閃避不及，乘坐在機車後座之被害人丙○○右腳膝蓋
    因而撞上該自小客車左前車門，致使被害人丙○○受有右側髕骨開放性骨折之傷
    害，被告顯有過失，且被告之過失行為與被害人丙○○受傷間，具有相當因果關
    係，灼然甚明。從而，本件事證明確，被告右開過失傷害之犯行，堪以認定。
二、核被告所為，係犯刑法第二百八十四條第一項前段之過失傷害罪。被告於肇事後
    ，先打電話一一九報請救護車前來救援，且在有偵查犯罪職權之機關尚不知何人
    為肇事者前，留在現場，主動向到場處理之警員柯國華表明其係肇事之人，業據
    被告供述明確，並經證人甲○○○○於本院第二審準備程序時證述屬實，應認已
    符合自首之要件（臺灣高等法院暨所屬法院八十六年法律座談會彙編第二二五至
    二二七頁可參），爰依刑法第六十二條前段規定減輕其刑。原審對被告論罪科刑
    ，固非無見，惟原判決漏未審酌被告自首之事實，尚有未洽，上訴意旨就此部分
    指摘原審疏漏，為有理由，應由本院將原判決予以撤銷改判。爰審酌被告前無任
    何犯罪紀錄，素行良好，有臺灣臺中地方法院檢察署刑案資料查註紀錄表、臺灣
    高等法院被告全國前案紀錄表在卷可按，犯後復能坦認犯行，自首接受裁判；惟
    其因過失致使被害人丙○○受有右側髕骨開放性骨折之傷害，住院開刀之日數為
    七日，醫師建議休養之期間為三個月，且不宜劇烈運動，有卷附之診斷證明書可
    憑，足見被害人丙○○受傷之程度不輕；加以被告本身係保險業務人員，對於保
    險理賠之處理，顯較一般人熟稔，被害人丙○○又未具體提出任何不合理之賠償
    要求，被告卻將理賠責任全推由所承保之保險公司處理，本身未能主動解決、協
    調，又未督促所委託之保險公司妥善處理，一再以不知賠償行情，已交由保險公
    司全權處理飾卸賠償責任，致使被害人丙○○又另行提起民事訴訟求償，有本院
    查詢資料可參，顯見犯後處理賠償問題之態度欠佳，並不適宜量處過低之刑罰及
    併予宣告緩刑等一切情狀，量處如主文第二項所示之刑，並諭知易科罰金之折算
    標準。且認被告上訴請求給予緩刑之宣告云云，為無理由，併予明。
據上論斷，應依刑事訴訟法第四百五十五條之一第一項、第三項、第三百六十九條第
一項前段、第三百六十四條、第二百九十九條第一項前段，刑法第二百八十四條第一
項前段、第六十二條前段、第四十一條第一項前段，罰金罰鍰提高標準條例第一條前
段、第二條，判決如主文。
中      華      民      國      九十二      年      九      月    二    日
                                臺灣臺中地方法院刑事第二庭
                                審判長法  官  張  智  雄
          法  官  許  惠  瑜
                                      法  官  莊  嘉  蕙
右正本證明與原本無異。
本件不得上訴。
                                      書記官
中      華      民      國      九十二      年      九      月    四    日
附錄本案論罪科刑法條全文
中華民國刑法第二百八十四條第一項
因過失傷害人者，處六月以下有期徒刑、拘役或五百元以下罰金，致重傷者，處一年
以下有期徒刑、拘役或五百元以下罰金。


司法院資訊處製作；財團法人民間司法改革基金會備份。
